臺灣高等法院刑事判決　　　　　　　　94年度上訴字第2791號
上　訴　人
即　被　告　乙○○
　　　　　　　　　　（另案臺灣臺北監獄臺北分監執行中）
義務辯護人　胡鳳嬌律師
上　訴　人
即　被　告　丁○○
　　　　　　　　　　（臺北看守所羈押中）
選任辯護人　林詮勝律師
上列上訴人因強盜等案件，不服臺灣臺北地方法院93年度訴字第
944號，中華民國94年7月27日第一審判決（起訴案號：臺灣臺北
地方法院檢察署93年度偵字第 10278號），提起上訴，本院判決
如下：
    主  文
原判決撤銷。
乙○○、丁○○共同意圖為自己不法之所有，攜帶兇器，以強暴
至使不能抗拒而取他人之物，乙○○，累犯，處有期徒刑捌年，
丁○○，累犯，處有期徒刑柒年陸月，扣案之藍波刀壹把、土製
尖刀壹把、電擊棒壹支均沒收。
    事  實
一、乙○○前於民國（下同）90年 5月間因違反毒品危害防制條
    例施用第一級及第二級毒品罪案件，經臺灣板橋地方法院各
    判處有期徒刑 8月及5月，定應執行有期徒刑1年確定，於92
    年3月23日執行完畢；丁○○前於90年9月間因違反毒品危害
    防制條例案件，經臺灣板橋地方法院判處有期徒刑 6月確定
    ，於91年 3月28日易科罰金執行完畢。詎猶不知悔改，乙○○復萌生強劫他人財物之犯意，與丁○○共同基於意圖為自
    己不法所有犯意之犯意聯絡，於93年6月3日16時許，由乙○○攜帶所有客觀上對人之生命、身體、安全足以造成危害之
    藍波刀、土製尖刀及電擊棒各乙支等兇器及膠帶，並帶領丁○○前往臺北市○○街 225巷17弄山上由丙○○及甲○○搭
    蓋居住之鐵皮屋，佯稱要找綽號「老兄」者（即指甲○○）
    ，趁甲○○開門之際旋即闖入（侵入住宅部份未據告訴），
    乙○○並即持上開土製尖刀及啟動電擊棒發出閃電，而丁○○則持乙○○交付之上揭藍波刀架在甲○○之脖子，控制丙○○及甲○○之行動，且脅迫稱配合一點，拿出值錢物品等
    語，復由丁○○依乙○○指示持膠帶將甲○○、丙○○二人
    之雙手反綁於背後，至使甲○○、丙○○二人不能抗拒，任
    由乙○○、丁○○二人搜括客廳、房間內所有財物（包括手
    機3支、手工藝品35件、VCD音響1台、點唱機2台、操控機 1
    台、監視器 2台、現金新台幣（下同）2000元，總計價值20
    萬元）得逞，並將上開強盜得來之財物，搬至停在 300公尺
    遠之路旁由丁○○所駕駛之車牌號碼 5260-FE號自小客車內
    後逃逸，嗣經甲○○、丙○○二人報警，於93年6月4日21時
    50 分許，在臺北縣板橋市○○街48巷7弄12號前為警查獲乙○○、丁○○，並自上開自小客車內及臺北縣樹林市○○街
    58 號2樓等處起出上開贓物，並扣得前開藍波刀、土製尖刀
    及電擊棒各乙支等物品。
二、案經臺北市政府警察局信義分局報請臺灣臺北地方法院檢察
    署偵查起訴。
    理  由
一、訊據上訴人即被告乙○○、丁○○二人固供承有於上揭時地
    ，分持被告乙○○所有之藍波刀、土製尖刀及電擊棒前往上
    述被害人甲○○及丙○○居住之鐵皮屋內，並綑綁被害人甲○○及丙○○雙手，嗣搬走上開財物等事實，惟均矢口否認
    有強盜犯行，被告乙○○於本院審理中始則辯稱：案發前 2
    個月，伊以 2萬元代價向甲○○購買毒品，但他給伊的份量
    不足，伊就與丁○○一起去跟他要毒品，甲○○說他沒有毒
    品，要我們自己去找，伊說你有2個人，渠也有2個人，伊怕
    他們反抗就說要綁他們，他們同意讓伊綁，伊就拿膠帶將他
    們綁起來，並同意伊搬東西，伊才將房間、客廳內之手機等
    物拿到樹林綽號「阿文」處放云云，嗣則辯稱：伊不認識丙○○及甲○○，是因為丙○○積欠伊女友鍾佩真 2萬元，而
    丁○○之前去過丙○○處，所以伊和鍾佩真及丁○○要去要
    債，鍾佩真因人不舒服待在車上沒有進去，伊並沒有要強劫
    財物，是泡茶談事情30分鐘後，雙方吵起來，伊怕他們反抗
    才將他們綁起來，又電擊棒是放在皮包內，伊並沒有拿出來
    用云云，被告丁○○於本院審理中始則辯稱：乙○○說甲○○欠伊毒品，要伊載他去甲○○那裡拿毒品，還叫伊一起綁
    甲○○，伊都是依乙○○指示，但乙○○沒給伊何好處云云
    ，嗣則辯稱：伊並不認識丙○○及甲○○，是乙○○打電話
    拜託伊開車帶他去，伊不知道乙○○有帶刀，藍波刀是後來
    在車上搜出的，伊並沒有帶去現場，乙○○叫伊綁丙○○及
    甲○○，伊就綁，後來乙○○叫伊將搬走的音響、古董載到
    三重及樹林等處去放，伊並不知道是什麼事云云，惟查被告
    乙○○及丁○○如何持上揭藍波刀、土製尖刀及電擊棒，並
    綑綁被害人甲○○及丙○○以強劫上述財物等情，業據證人
    即被害人丙○○及甲○○指述歷歷，證人即被害人丙○○於
    原審法院審理時並證稱：93年6月3日下午乙○○、丁○○一
    進來就問伊家裡有什麼金錢、貴重物品，並沒有說為什麼要
    來，也沒說毒品的事，伊並不認識他們，乙○○拿刀出來，
    押著伊，伊說有事好好講，還下跪求他們，他們兩人都有拿
    刀，一人拿大刀、一人拿小刀，還用膠帶把伊綑綁，後來有
    一人在房間搜東西，一人在外面看著伊，之後乙○○叫我們
    二人去房間，他們二人到外面搬東西，把手機、戒指、音響
    、古董等東西搬走，我們都在房間裡面等語（見原審卷93年
    9 月22日準備程序筆錄），並有經警於上揭時地自被告丁○○駕駛之車牌號碼 5260-FE號自小客車及臺北縣樹林市○○
    街58號 2樓查獲所強劫之手機及手工藝品35件等物，暨上開
    藍波刀、土製尖刀及電擊棒等兇器，且有扣押物品目錄表、
    贓物認領保管收據在卷及藍波刀、土製尖刀及電擊棒等兇器
    扣案可佐，而被害人丙○○及甲○○並否認有販賣毒品予被
    告乙○○或積欠鍾佩真 2萬元債務之事實，且被告乙○○及
    丁○○就何以前往被害人甲○○及丙○○上述住處之原由，
    前後供述不一，已有違常理，且依被告乙○○及丁○○與被
    害人丙○○及甲○○素不相識，而若依被告乙○○於本院審
    理時所供因丙○○欠鍾佩真 2萬元，其是要去替鍾佩真討債
    ，並依其所述當時鍾佩真亦有一同搭車前往，何以鍾佩真未
    一併出面以便向丙○○索討債務，復未持有何丙○○積欠鍾
    佩真債務之憑證，且若僅係單純前往催討債務，又何以竟攜
    帶上揭藍波刀、短刀及電擊棒等兇器，復於被害人甲○○聞
    聲開門之際即強行進入，並即持刀及電擊棒控制被害人甲○○及丙○○行動自由，亦與常情有違，且查被害人甲○○及
    丙○○既否認有積欠鍾佩真何債務及販賣毒品與被告乙○○
    並短少之事實，此被告乙○○於本院準備程序時亦供稱並未
    曾向甲○○購買毒品等語（見本院卷94年11月10日準備程序
    筆錄），則被害人甲○○及丙○○豈有無故同意被告乙○○
    及丁○○綑綁雙手限制行動自由，並任由被告乙○○及丁○○搜括屋內價值達20萬元財物之理，並參以證人丙○○曾好
    言相勸並下跪求情，是被告乙○○及丁○○上揭所辯係經甲○○及丙○○同意而捆綁雙手並搬走財物云云，要屬推諉卸
    責之詞，自無足取，事證明確，被告乙○○及丁○○犯行，
    應堪認定。
二、查被告乙○○及丁○○持以強劫被害人財物之藍波刀、短刀
    ，金屬材質，質地堅硬，刀刃尖銳，若持以行兇，客觀上足
    以傷害人之生命、身體、安全而具有危險性，而電擊棒依社
    會通念，在客觀上足以對於人之生命、身體、安全構成威脅
    ，均屬兇器無訛。核被告乙○○及丁○○所為，均係犯刑法
    第330條第1項之攜帶兇器加重強盜罪，其等就上開犯行，具
    有犯意聯絡及行為分擔，均為共同正犯；而被告乙○○及丁○○二人以一行為同時強盜二被害人觸犯數罪名，為同種想
    像競合犯，應從一重處斷。而查被告乙○○及丁○○分別有
    上揭犯罪事實欄所載之前科判決及執行情形，有本院被告前
    案紀錄表各乙份在卷可憑，其等於有期徒刑執行完畢後五年
    內再犯本件有期徒刑以上之罪，為累犯，均應依刑法第47條
    規定，加重其刑。原審以被告乙○○及丁○○上述犯行，事
    證明確，予以論罪科刑，固非無見，惟查原審就本案係由被
    告乙○○萌生強劫他人財物之犯意後，始因而與被告丁○○
    基於共同犯意聯絡，並帶同被告丁○○前往強劫被害人甲○○及丙○○等財物之犯罪情節，未於事實中載明，尚有未洽
    ；又被告乙○○及丁○○強劫被害人甲○○及丙○○之上揭
    處所，係被害人甲○○及丙○○之住居所，並非經營 KTV之
    公眾得出入場所，原審認認該處所係被害人甲○○及丙○○
    經營 KTV，核與事實不符，亦有未洽；是被告乙○○及丁○○上訴意旨否認犯罪，固均無理由，惟原判決既有可議，自
    應由本院予以撤銷改判，爰審酌被告乙○○及丁○○之素行
    ，犯罪之動機、目的、手段，均年輕力壯，竟不思以正當手
    段謀取財富，因而所獲得之利益，致生之危害，而本件強劫
    犯行所使用之兇器係由被告乙○○所提供，並由被告乙○○
    帶領被告丁○○前往上揭處所強劫，暨參酌被告 2人參與犯
    罪之程度及犯罪後之態度等一切情狀，量處被告乙○○有期
    徒刑8年及被告丁○○有期徒刑 7年6月。至扣案之藍波刀、
    土製尖刀及電擊棒各 1支，均屬被告乙○○所有供犯本件加
    重強盜罪所用之物，業據被告乙○○及丁○○供明在卷，應
    依刑法第38條第1項第2款規定，宣告沒收之。
據上論斷，應依刑事訴訟法第369條第1項前段、第364條、第299
條第1項前段，刑法第28條、第 330條第1項、第55條、第47條、
第38條第1項第2款，判決如主文。
本案經檢察官吳慧蘭到庭執行職務。
中　　華　　民　　國　　94　　年　　12　　月　　30　　日
　　　　　　　　　臺灣高等法院刑事第八庭
                                審判長法　官　吳　敦
　　　　　　　　　　　　　　　　　    法　官  沈宜生
　　　　　　　 　 　　　　　　　　　　法　官  張傳栗
以上正本證明與原本無異。
如不服本判決，應於收受送達後十日內向本院提出上訴書狀，其
未敘述上訴之理由者並得於提起上訴後十日內向本院補提理由書
（均須按他造當事人之人數附繕本）。
                                      書記官　秦慧榮
中　　華　　民　　國　　95　　年　　1 　　月　　2 　　日
附錄：本案論罪科刑法條全文
中華民國刑法第330條第1項
犯強盜罪而有第321條第1項各款情形之一者，處七年以上有期徒
刑。
